【裁判字號】    96,易,4360
【裁判日期】    970331
【裁判案由】    恐嚇
【裁判全文】
臺灣臺中地方法院刑事判決              96年度易字第4360號
公  訴  人  臺灣臺中地方法院檢察署檢察官
被      告  甲○○
           （原名張意梅）
上列被告因恐嚇案件，經檢察官提起公訴（96年度偵字第10430
號）及移送併辦 (臺灣士林地方法院檢察署96年度偵字第15382
號)，本院判決如下：
    主    文
甲○○幫助意圖為自己不法之所有，以恐嚇使人將本人之物交付
，處有期徒刑陸月，如易科罰金，以新臺幣壹仟元折算壹日，減
為有期徒刑參月，如易科罰金，以新臺幣壹仟元折算壹日。
    犯罪事實
一、甲○○能預見將自己帳戶存摺、提款卡及密碼交付予不詳身
    分之成年人使用，足供他人作為恐嚇、詐騙財物匯款之工具
    ，竟仍基於幫助他人恐嚇取財之不確定故意，於民國95年10
    月16日前之某日之不詳時間及地點，將其所有鶯歌郵局局號
    000000-0帳號000000-0號帳戶之存摺、提款卡及密碼，交付
    與不詳姓名年籍之成年人，而容任該姓名年籍均不詳之成年
    人及其所屬之恐嚇取財集團使用作為恐嚇取財之工具。該姓
    名年籍均不詳之成年人及其所屬之恐嚇取財集團取得上開存
    摺及提款卡後，竟基於意圖為自己不法所有之犯意，於95年
    10月16日，先將乙○○裸照以私人信函寄至其公司處所，再
    撥打電話予乙○○恐嚇稱其與網路上女子有不正當之關係，
    要求以新臺幣 (下同)250,000 元和解，否則會死得很難看
    ，且將散播其裸照等詞，致乙○○心生畏懼，匯款20,000元
    至上開甲○○鶯歌郵局之帳戶，且於同日，該犯罪集團成員
    自稱係魏夢婷男友委託之男子李志清再以門號0000000000號
    撥打予丁○○，恐嚇稱需交付150,000元、否則將公開其網
    愛過程之詞，致丁○○心生畏懼，亦匯款10,000元至上開甲○○鶯歌郵局之帳戶，隨由上開恐嚇取財集團成員將上開款
    項均提領一空。嗣經乙○○、丁○○報警查悉上情。
二、案經臺中縣豐原分局報請臺灣臺中地方法院檢察署檢察官偵
    查起訴及臺北縣政府警察局淡水分局報請臺灣士林地方法院
    檢察署檢察官移送併辦。
    理  由
一、按刑事訴訟法第159條之5規定：「被告以外之人於審判外之
    陳述，雖不符前四條之規定，而經當事人於審判程序同意作
    為證據，法院審酌該言詞陳述或書面陳述作成時之情況，認
    為適當者，亦得為證據。當事人、代理人或辯護人於法院調
    查證據時，知有第159條第1項不得為證據之情形，而未於言
    詞辯論終結前聲明異議者，視為有前項之同意。」，其立法
    意旨在於傳聞證據未經當事人之反對詰問予以核實，原則上
    先予排除，惟若當事人已放棄詰問或未聲明異議，基於證據
    資料愈豐富，愈有助於真實發現之理念，且強化言詞辯論主
    義，法院自可承認該傳聞證據例外擁有證據能力。本件被告
    甲○○在本院言詞辯論終結前，並未就被害人乙○○、丁○○於警詢中所陳述之內容聲明異議，依上開規定說明，應視
    為同意其陳述內容作為證據，且本院審酌被害人乙○○、丁○○作成陳述時之情況，無其他不法之情狀，足認為得為本
    案之證據，而有證據能力，先予敘明。
二、訊據被告甲○○對於上開鶯歌郵局帳戶係由其申辦使用及所
    有之事實固坦承不諱，惟矢口否認有何幫助恐嚇取財犯行，
    且辯稱：伊因上法院、上班及搬家等事忙碌，期間精神狀況
    亦不好，但本件鶯歌帳戶確實係不見了，應係94年下半年間
    剛搬入新的處所時遭竊，但伊因怕麻煩故未報案等詞。經查
    ：
(一)、上開犯罪事實，業據被害人乙○○、丁○○於警詢中分別
      指述其等遭人恐嚇並匯款之經過綦詳，且提出玉山銀行轉
      帳交易明細表、郵政國內匯款執據各1張在卷可佐，並有
      被告之鶯歌郵局帳戶基本資料及客戶歷史交易清單各1份
      附卷可稽。被告所稱前揭鶯歌存摺及提款卡遭竊情節，並
      無任何報案失竊或主動向鶯歌郵局辦理掛失之資料可憑，
      而其所提出房屋租賃契約書、匯款執據、扣繳憑單、臺灣
      土地銀行活期儲蓄存摺、中國信託板橋分行台幣帳戶存摺
      明細、民事判決、判決確定書、工作證明、名片、服務證
      明書、聘僱合約書、勞動契約、切結書、聲請閱卷狀、繳
      納收據、傳票、刑事簡易判決、消費金融案件協商機制違
      約通知函、無擔保債務還款計劃、民事執行處通知、法院
      公告、支付命令、民事裁定、臺灣土地銀行通知函等件，
      核與一般人日常生活所應處理之事務無異，且非足以證明
      其所稱鶯歌郵局帳戶確屬遺失為真實，再參以被告上開鶯
      歌郵局帳戶內分別有於95年6月22日辦理掛失補副、同年7
      月13日其姐夫錢復民匯款5,000元至該帳戶、同年7月19日
      核發晶片卡及自同年8月8日至9月19日計有三筆代收票據
      ，以及自95年9月19日至該帳戶於同年10月18日成為警示
      帳戶止，計有被告所不認識之李良益等7人匯入款項之事
      實等紀錄，此有前揭鶯歌郵局客戶歷史交易清單1張附卷
      可參，並為被告所不爭執而陳明在卷，可見被告亦曾就上
      開鶯歌郵局帳戶辦理掛失補副、變更印鑑等事項，且截至
      95年9月19日止，均有使用上開鶯歌郵局帳戶之事實，實
      難想像被告僅因怕麻煩即未辦理該帳戶遺失掛失等手續，
      是被告前揭所辯失竊、遺失之情節並非實情，不足採信。
      另衡諸時下犯罪集團成員收購取得人頭帳戶之常見手法，
      渠等利用部分民眾需款孔急或貪圖小利之心理因素，藉由
      登報或隨機搭訕招攬方式獲取存摺、提款卡及密碼之情形
      甚為常見，執行上亦無重大困難，而原帳戶所有人既係出
      於自願提供帳戶供渠等犯罪使用，事後自行凍結帳戶、變
      更密碼或申請將原提款卡作廢並補發新卡之可能性較低；
      相對而言，如該存摺、提款卡及密碼係以盜贓方式取得，
      則該犯罪集團成員自須承擔原帳戶所有人隨時報警或求助
      金融機構應變處理之危險，進而使其費心詐騙之款項入帳
      後，面臨無法領出之窘境。是以犯罪集團成員果真確有使
      用人頭帳戶之必要，大可透過其他管道平和取得並安心使
      用，根本毋庸竊取被告所使用帳戶之存摺、提款卡，徒增
      日後作為犯罪得款匯入帳戶時無從提領甚或遭警查獲之風
      險，益徵被告所辯前揭帳戶存摺、提款卡及密碼確實係遭
      竊、遺失，其未交付予犯罪集團云云，並無可取。
(二)、再按刑法第十三條所稱之故意本有直接故意（確定故意）
      與間接故意（不確定故意）之別，條文中「行為人對於構
      成犯罪之事實，明知並有意使其發生者」為直接故意，至
      於「行為人對於構成犯罪之事實，預見其發生而其發生並
      不違背其本過失（又稱疏虞過失）之區別，在於二者對構
      成犯罪之事實雖均預見其能發生，但前者對其發生並不違
      背其本意，後者則確信其不發生。而金融機構帳戶之申請
      甚為簡易方便，如係基於正當用途而有使用帳戶之必要，
      通常需用人得以自己名義申請辦理即可，本無借用他人帳
      戶掩飾資金流向之必要。倘該名取得帳戶之人非將被告提
      供之金融機構帳戶作為犯罪所得存提進出及其他不法用途
      ，豈須向被告收取存摺、提款卡供己使用？又被告率將自
      己所有金融機構帳戶交予他人使用，衡之常情，如此乖離
      常態之交易行為，就一般具有相當社會經驗之人而言，當
      可輕易預見該人取得存摺、提款卡係供作非法使用。再者
      ，蒐集他人金融機構帳戶作為被害人匯入款項之交易媒介
      ，用以隱匿真正犯罪者身分及資金流向之犯罪模式，多係
      用於詐欺、恐嚇取財之犯罪類型，此乃一般使用人頭帳戶
      常見之非法利用類型，復經大眾傳播媒體再三披露，被告
      亦無從諉為不知。則被告提供之金融機構帳戶嗣經他人用
      於恐嚇取財之不法用途，此種犯罪手法仍未逸脫於被告幫
      助他人犯罪意思之外，即屬被告所預見。而被告提供金融
      機構帳戶在先，縱已得悉可能作為上開犯罪用途，卻又容
      任該項犯罪行為之繼續實現，毫無積極取回前揭物品或其
      他主觀上認為不致發生該項犯罪結果之確信，足徵前揭犯
      罪行為自仍不違其本意，被告應具有幫助他人恐嚇取財犯
      罪之間接故意，殆無疑義。
(三)、綜上所陳，被告前揭所辯顯有未洽，不足採信。本案事證
      已臻明確，被告上揭幫助恐嚇取財之犯行，應堪認定。
三、本件被告提供其所有上開鶯歌郵局帳戶之存摺、金融卡及密
    碼予姓名年籍均不詳之成年人及其所屬之恐嚇取財集團作為
    恐嚇取財所用，係基於幫助他人恐嚇取財之不確定故意，且
    所為屬恐嚇取財罪構成要件以外之行為，核其所為係犯刑法
    第30條第1項前段、第346條第1項之恐嚇取財罪之幫助犯，
    爰依同法第30條第2項規定，按正犯之刑減輕之。被告以一
    行為交付上開鶯歌郵局帳戶資料予上述不詳姓名之成年人，
    幫助其所屬不法犯罪集團成員分別對被害人乙○○、丁○○
    為恐嚇取財之犯行，被告係以一行為觸犯二個恐嚇取財罪名
    ，構成同種想像競合犯，依刑法第55條前段之規定，應依情
    節較重者即對被害人乙○○所為之該次幫助恐嚇取財犯行論
    以一罪，爰審酌被告提供帳戶供他人非法使用，使恐嚇取財
    集團之成員易於得手，助長恐嚇取財之犯罪風氣，嚴重危害
    社會治安，並使被害人乙○○、丁○○分別受有20,000元、
    10,000元之財物損失，然被告本身未實際參與本件恐嚇取財
    之犯行，可責難性較小，惟其未能坦承犯行，態度非佳等一
    切情狀，量處如主文所示之刑。又中華民國九十六年罪犯減
    刑條例業於96年7月4日公布，並自96年7月16 日施行，該條
    例第2條明文規定：「犯罪在中華民國96年4月24日以前者，
    除本條例另有規定外，依下列規定減刑：三、有期徒刑、拘
    役或罰金，減其刑期或金額二分之一」；本件被告所犯上揭
    幫助恐嚇取財罪之犯罪時間，係在96年4月24日以前，故依
    上開規定，本院應減其有期徒刑二分之一，並諭知易科罰金
    之折算標準，以示懲儆。另臺灣士林地方法院檢察署於97年
    1月2日所移送併辦之96年度偵字第15382號案件，查其併辦
    事實與本件起訴事實係屬想像競合犯之裁判上一罪關係，自
    屬起訴效力所及，本院應併予審酌，附此敘明。
據上論斷，依刑事訴訟法第299條第1項前段，刑法第346條第1項
，第30條第1、2項、第55條前段、第41條第1項前段，刑法施行
法第1條之1，中華民國九十六年罪犯減刑條例第2條第1項第3款
、第7條、第9條，判決如主文。
本案經檢察官丙○○到庭執行職務。
中    華    民    國    97    年    3     月    31    日
                  刑事第三庭  審判長法  官  賴恭利
                                    法  官  陳思成
                                    法  官  楊曉惠
以上正本證明與原本無異。
如不服本判決，應於收受送達後10日內向本院提出上訴書狀（應
敘述具體理由並附繕本）。
上訴書如未敘述理由，應於上訴期間屆滿後20日內補提理由書於
本院。
                                    書記官  陳玲誼
中    華    民    國    97    年    3     月    31    日
附錄論罪科刑法條
刑法第346條第1項
意圖為自己或第三人不法之所有，以恐嚇使人將本人或第三人之
物交付者，處六月以上五年以下有期徒刑，得併科一千元以下罰
金。


司法院資訊處製作；財團法人民間司法改革基金會備份。
